臺灣新竹地方法院刑事判決
111年度訴字第201號
公  訴  人  臺灣新竹地方檢察署檢察官
被      告  李俊鋒



選任辯護人  李律民律師（法扶律師）
上列被告因違反毒品危害防制條例案件，經檢察官提起公訴（11
0年度偵字第11513、14859號），本院判決如下：
    主  文
李俊鋒犯如附表所示之6罪，各處如附表主文欄所示之刑暨附表
編號6主文欄所示之易科罰金折算標準。
未扣案之0000000000號行動電話1支、新臺幣9500元、等同於新
臺幣1250元利益之甲基安非他命約0.5公克均沒收，於全部或一
部不能沒收或不宜執行沒收時，追徵其價額。
    事  實
李俊鋒明知甲基安非他命為毒品危害防制條例所定之第二級毒品
，竟先後基於意圖營利販賣第二級毒品之犯意，於如附表編號1
至5所示之時間、地點，以所示之交易條件，販賣甲基安非他命
予陳俊發、莊祿煌。另基於幫助持有第二級毒品之犯意，於如附
表編號6所示之時間、方式，協助陳俊發至如附表編號6所示地點
，向真實身分不詳之藥頭購入甲基安非他命而持有之。嗣因檢警
對李俊鋒執行通訊監察後，提訊李俊鋒到案說明，而悉上情。
    理  由
（為利精簡，案內相關人於初次提及後將適度省略稱謂）
壹、證據能力部分：
一、證人陳俊發、莊祿煌於警詢中之證述為傳聞證據，且其等既
    未於審理中到庭作證，當無刑事訴訟法第159條之2規定之適
    用餘地，亦無同法第159條之3所規定之情事，依同法第159
    條第1項規定均不具證據能力。
二、本案認定事實所引用之其餘卷內被告以外之人於審判外之言
    詞或書面陳述，檢察官、被告及其辯護人於本院準備程序時
    均同意其作為本案證據之證據能力（院卷第67-69頁），於
    辯論終結前亦未對該等證據之證據能力聲明異議（院卷第18
    7-200頁），本院復審酌前揭陳述作成時之情況，並無違法
    取證之瑕疵，亦認以之作為證據為適當，是本案有關被告以
    外之人於審判外之言詞或書面陳述等供述證據，依刑事訴訟
    法第159條之5規定，自均得為證據。
貳、實體部分：
一、訊據被告就附表編號1至4、6所示陳俊發部分之犯罪事實均
    坦認在卷（院卷第67、191、199頁）；另就附表編號5所示
    關於莊祿煌部分之犯罪事實雖坦承有與莊祿煌於通話中討論
    交易金額、時間等細節（院卷第200頁），惟矢口否認有販
    賣甲基安非他命予莊祿煌既遂之犯行，辯稱：我沒有賣給莊
    祿煌，我當天只是去他家住而已等語。經查：
　㈠陳俊發部分：
　　被告如附表編號1至4、6所示陳俊發部分之犯罪事實，除被
    告於審理中如上自白外，並有如附表編號1至4、6證據欄所
    示之補強證據在卷可查。
　㈡莊祿煌部分：
　⒈被告確實有於附表編號5所示時間，先與莊祿煌電話聯繫第二
    級毒品之交易金額、時間等事宜，其後在當日晚間10時25分
    許後某時亦確實抵達莊祿煌當時位於桃園之住處等情，亦有
    如附表編號5證據欄所示之補強證據在卷可查，故此部分事
    實本已堪認屬實。
　⒉而關於雙方當日實際交易情形，莊祿煌已於偵查中證稱：卷
    附A-2-1通訊監察譯文確實是我與被告間通話，交易情形是
    當天晚上10時許，在我家客廳，我以2000元跟他買甲基安非
    他命0.5公克，一手交錢一手交貨等語（110他243卷【下稱
    他卷】第104頁），且雙方譯文中並有如下內容（「李」即
    被告）：
　　①下午3時56分通話（被告基地台位在新竹縣竹東鎮）：
　　……
　　莊：你今天要不要過來？（Ⅰ）
　　李：要晚一點。
　　莊：晚一點喔？
　　李：你要出去喔？
　　莊：不是，我三哥那邊有人過世，我沒有過去啦。
　　李：嗯。
　　莊：啊我要那個啦，朋友找我要那個啦。（Ⅰ）
　　李：嗯。
　　莊：啊你要不要過來啦？（Ⅰ）
　　李：我要晚點才過去啦，你先去你朋友那裡沒關係啦。
　　莊：不是，我朋友他找我那個啦，……（Ⅰ）
　　李：對啊我知道啊。
　　莊：你那邊有沒有那個？
　　李：我現在等人啊，有啊，回去有啊，怎麼樣？你要多少？
     （Ⅱ）
　　莊：要很晚的話，我怕我朋友他不等啊，會不會很晚？
　　李：你要多少？（Ⅱ）
　　莊：那數量不多啦，就零零散散的啦，你如果不會很晚的話
      ，你就過來再講啊。
　　李：我跟你講啦，我現在不知道，不敢跟你講我說我幾點到
     啦，你朋友如果等不了就叫他先去啦。
　　莊：好啦，好啦好啦好啦。
　　②晚間7時15分通話（被告基地台位在新竹縣竹東鎮）：
　　莊：喂小李，你要過來了沒有？
　　李：還沒有耶，我還在處理，還在朋友家裡，我要找人家載
     啦，等一下。（Ⅱ）
　　莊：喔這樣子，啊會不會很久，因為我那朋友還在那邊等，
     我想說你過來幫我處理啦。
　　李：他是要多少啦？（Ⅱ）
　　莊：兩張啦，不是很多啦。
　　李：直接講啦，兩個？（Ⅱ）
　　莊：兩千啦。
　　李：喔，好啦我不然我看怎樣，我叫人家送去也可以啦。（
     Ⅱ）
　　莊：好啦好啦，你叫人家送來也可以，可是他要知道地方。
　　李：沒關係那我會處理啦，約個地方也可以啊，我先問一下
     我誰可以過去啦。（Ⅱ）
　　莊：好啦我等你啦。
　　李：你朋友在哪裡？
　　莊：我的朋友現在在我家，他先回去啦。（Ⅲ）
　　李：好好好那我知道。
　　莊：有現金啦有現金啦，他錢留在這邊啦。（Ⅲ）
　　李：我知道啦好啦好啦好。（Ⅲ）
　　莊：好好
　　③晚間8時8分通話（被告基地台位在新竹縣竹東鎮）：
　　……
　　李：我跟你說。
　　莊：嘿？
　　李：我大概9點多會到，你等我一下。（Ⅲ）
　　莊：好啦。
　　李：你跟你朋友講一下啦。（Ⅲ）
　　莊：好好好好。
　　④晚間9時39分通話（被告基地台位在新竹縣竹東鎮）：
　　……
　　莊：要到了沒？
　　李：我出發上去了，我等一下要上高速公路了。（Ⅲ）
　　莊：好啦好。
　　……
　　⑤晚間10時25分許通話（被告基地台位在桃園市新屋區）：
　　……
　  莊：我幫你開門。
　　李：你開門。
　　首先，依標示（Ⅰ）部分之內容，可知莊祿煌於當日下午3時
    56分起係以「我朋友要那個（指甲基安非他命）」為由詢問
    被告當日是否能攜帶甲基安非他命前往其住處交易。而依標
    示（Ⅱ）部分內容，亦見被告於第一時間已然同意交易並詢
    問交易數量，其後在晚間7時15分通話時其同意交易之心態
    仍然相同而未改變，甚至表示可由他人出面提前完成交易。
    其後如標示（Ⅲ）部分內容，更顯示被告於晚間7時15分通話
    時已知莊祿煌所稱友人雖不在場但仍已留有交易現金，其後
    於晚間8時8分通話時被告更於此等心態下向莊祿煌告知抵達
    時間、要求莊祿煌稍等並告知其所稱友人。依此，堪認被告
    於上開通話過程中、乃至於同日晚間10時25分許後某時抵達
    莊祿煌住處之期間，其有意與莊祿煌所稱友人完成交易之心
    態始終均未改變，被告於審理中復自承當時亦有隨身攜帶甲
    基安非他命到場（院卷第195頁），故莊祿煌證稱其當日確
    實有與被告完成交易乙節，本與客觀譯文所顯示之被告心態
    一致，而堪認與事實相符。
　⒊被告雖執前詞置辯，並辯稱：到莊祿煌家之後，我沒有看到
    他朋友也沒有看到錢，當時我也沒有問錢在哪裡等語（院卷
    第194-195頁）。然依上開譯文，可知被告於抵達莊祿煌住
    處前雖已知莊祿煌所稱友人可能不在場，但始終並未表示其
    交易意願因而受到影響，故依常理而言，被告於此心態下既
    已懷交易心態從新竹遠赴桃園，抵達後無論莊祿煌所稱友人
    是否在場，殊難想像其對於譯文中提及之「友人所留現金」
    竟毫不在意，故被告所辯本已難認合理。被告雖就此於偵查
    、審理中另辯稱：當天我是住在莊祿煌家等語（他卷第135
    頁、院卷第195頁），而意圖淡化當日乃專程前往莊祿煌住
    處之印象，然自前揭標示（Ⅰ）部分譯文莊祿煌多次詢問被
    告「要不要過來？」，可知被告最初並未預計莊祿煌之住處
    為其當日住處，被告亦於偵查及審理中均供稱其當時另有位
    於新竹縣竹東鎮之另一住處（他卷第135頁、院卷第191、19
    4頁），則被告於案發當晚直至晚間9時39分上路前往桃園市
    新屋區之前既然仍身處新竹縣竹東鎮，若因莊祿煌所稱友人
    是否在場確實會影響其交易意願，其在得悉友人離開後，逕
    自取消交易並就近住在新竹縣竹東鎮之另一住處之即可，絕
    無明知交易不成卻仍捨近求遠專程遠赴莊祿煌住處僅為住宿
    之必要，故被告此部所辯，亦顯然不足為其有利認定之依據
    。
　⒋至於被告另辯稱莊祿煌係因遭其友人毆打始基於報復心態為
    不實證述部分（他卷第114、135頁、院卷第185頁），查被
    告於偵查及審理中所稱與莊祿煌有糾紛、毆打莊祿煌之人均
    非被告本人（他卷第114、135頁、院卷第191頁），在此前
    提下，殊難想像莊祿煌何以僅因與被告無涉之糾紛，即甘冒
    偽證罪責而誣指被告。故被告此部所辯，同樣不足為其有利
    認定之依據。
　㈢現今政府對於毒品之查緝嚴格，販賣毒品罪復係重罪，設若
    無利可圖，衡情一般持有毒品者，當不致輕易將所持有之毒
    品交付他人，況市面上毒品價格不貲、物稀價昂、亦無公定
    之價格，是販賣毒品之人，茍無任何利益可圖，實無甘冒風
    險，在與購毒者並非至親之下，未賺取利益即行轉售之理，
    是被告於本案之相關販賣毒品行為確有營利之意圖乙節，亦
    堪認與常情無違。綜上所述，被告就莊祿煌部分所辯，經核
    均屬臨訟卸責之詞，不足採信，其此部分之犯罪事實，與被
    告其餘自白部分之犯罪事實同堪認定，均應予依法論科。
　㈣至於被告及辯護人主張傳喚陳俊發、莊祿煌於審理中到庭作
    證部分，經核為不能調查之無調查必要證據，其理由業經本
    院於111年8月12日當庭予以說明（院卷第186頁），一併敘
    明。
二、法律適用：
  ㈠核被告如附表編號1至5部分所為，均係犯毒品危害防制條例
    第4條第2項之販賣第二級毒品罪（共5罪），其各次意圖販
    賣而持有第二級毒品之低度行為，均為販賣之高度行為所吸
    收，不另論罪。其如附表編號6部分所為，係犯刑法第30條
    第1項、毒品危害防制條例第11條第2項之幫助持有第二級毒
    品罪，公訴意旨此部分認被告涉犯幫助施用第二級毒品罪，
    然經查卷內並無證據證明陳俊發於該次購入毒品後確有施用
    之事實，自有未合，然此部分二者社會基本事實同一，爰依
    法變更起訴法條。被告所為上開6罪間，犯意各別，行為互
    殊，應予分論併罰。
  ㈡刑之加重減輕：
　⒈被告如附表編號6部分所為，為幫助犯，爰依刑法第30條第2
    項規定減輕其刑。
　⒉檢察官並未主張被告構成累犯，是本案尚無從認定被告構成
    累犯（最高法院110年度台上字第5660號判決意旨參照）。
    且司法院大法官釋字第775號解釋意旨所提出之「特別惡性
    」、「刑罰反應力薄弱」等累犯加重要件既然均屬於人格責
    任論之特別預防目的，本應以個案中可認為行為人具有極為
    明顯且特殊之不法與罪責非難必要為其前提較妥，而非由法
    院在現有刑事司法能量實際上難以判定行為人個人情狀有無
    固有缺陷的前提下逕予擅斷，故相關前科紀錄於量刑審酌中
    之素行部分予以參考即為已足。
　⒊又被告雖於本院審理中就陳俊發部分自白犯行，已如前述，
    然毒品危害防制條例第17條第2項之規定中所稱「自白」，
    均指行為人坦承販賣毒品罪構成要件行為之全部或主要部分
    而言，亦即仍以「就構成要件該當事實為肯定供述」為前提
    。而所謂之「構成要件」，本包含主觀與客觀之構成要件在
    內，於販賣毒品罪中則包含「營利意圖」之特殊主觀要件在
    內。而查，被告於警詢及偵查中就此始終辯稱「我都是跟陳
    俊發合資購買毒品」等語（他卷第109-112、132頁），自不
    足認定其已於警詢或偵查中就「營利意圖」此一販賣毒品罪
    之特殊主觀要件構成要件該當事實有所肯定供述，故本案自
    無毒品危害防制條例第17條第2項之減刑規定適用。至於實
    務上近來雖有「毒品交易與一般商品買賣無異，常因貨源是
    否充足致價格有所變動，有時毒販因需週轉現金，即使該次
    交易虧本，而決定販售，此亦屬販賣牟利，為被告利益計，
    宜從寬認定被告於偵查中亦自白犯罪」之見解（臺灣高等法
    院110年度上訴字第3523號判決意旨參照），然此見解與實
    務上營利意圖為販賣毒品罪不成文構成要件之向來要求是否
    相符，尚未經最高法院予以統一見解，且此見解固然在減輕
    被告刑度之角度上有利於被告，但在成立犯罪的角度上卻可
    能擴張販賣罪的成罪範圍（如至親間無營利之有償轉讓行為
    可能因此經認定為販賣行為），而不利被告，故本院因認尚
    難僅以單一「為被告利益」為由即予逕採，併此敘明。
三、量刑審酌：
　㈠爰以行為人之行為責任為基礎，審酌被告本案如附表編號1至
    5所涉販賣毒品犯罪，均係為圖己利而侵害毒品危害防制條
    例所代表之社會法益，助長毒品之流通、使他人更受毒品之
    害，法益侵害即犯罪所生危害程度自屬嚴重。手段部分，除
    考量各次販賣之毒品數量、所得代價之外，被告並無何等進
    一步之違法手段，違反義務程度部分，本案並非不作為或過
    失之犯罪態樣，除違法販賣外亦無進一步之義務違反行為，
    此等部分均不為被告不利考量；犯後態度部分，被告於審理
    中雖坦承陳俊發部分之犯罪，惟莊祿煌部分仍矢口否認犯罪
    ，故僅就陳俊發部分為其有利之考量，犯罪動機、目的部分
    ，被告無非係基於為圖己利之心態而為本案犯罪，與一般販
    賣毒品行為人之普遍心態並無差異，除此之外尚不足認定有
    何進一步之主觀目的，所受刺激部分，亦無從認其被告係受
    有何等不當之外在刺激，是此部分均不為被告不利考量；生
    活狀況、智識程度、品行部分，被告於審理中自述學歷為高
    中肄業、先前從事餐飲業、入監前獨自在外租屋居住、經濟
    狀況勉持（院卷第197頁），暨其於本案案發前已有強盜、
    竊盜、妨害自由、違反槍砲彈藥刀械管制條例、違反毒品危
    害防制條例、傷害、詐欺等諸多犯罪前科，有臺灣高等法院
    被告前案紀錄表附卷可稽，應認素行不佳，此部分爰為被告
    不利考量等一切情狀，分別量處如附表編號1至5各罪主文欄
    所示之刑。
　㈡另以行為人之行為責任為基礎，審酌附表編號6部分與刑法第
    57條各款規定相適合之事實暨其他一切情狀，量處如附表6
    主文欄所示之刑，並諭知易科罰金之折算標準；又依刑事訴
    訟法第310條之1第1項規定，上開審酌細節並非宣告6月以下
    得易科罰金有期徒刑、拘役或罰金、免刑判決之必要記載事
    項，爰不另予詳細敘明。
　㈢又按數罪併罰之案件，無庸於每一個案判決時定其應執行刑
    ，如待被告所犯數罪全部確定後，於執行時始由檢察官聲請
    法院裁定執行刑，不但能保障被告之聽審權，符合正當法律
    程序，更可提升刑罰之可預測性，減少不必要之重複裁判，
    避免違反一事不再理原則情事之發生（最高法院110年度台
    抗大字第489號裁定意旨參照），故被告本案雖犯數罪，為
    尊重上開最高法院刑事大法庭之統一見解，爰不另定其執行
    刑，併此敘明。
四、沒收：
　㈠未扣案之0000000000號行動電話1支，為被告本案各次犯罪所
    用之物，且於各次犯罪時由被告所管領，堪認為屬於被告之
    物，應（爰）依毒品危害防制條例第19條第1項（附表編號1
    至5）、刑法第38條第2項（附表編號6）、第4項等規定均宣
    告沒收，於全部或一部不能沒收或不宜執行沒收時，追徵其
    價額。
　㈡未扣案之新臺幣（下同）9500元（附表編號1至3、5）、等同
    於1250元利益之甲基安非他命約0.5公克（附表編號4），各
    為被告本案犯罪所得，且於犯罪既遂時經被告取得事實上支
    配權，而為屬於被告之物，應依刑法第38條之1第1項、第3
    項規定宣告沒收，於全部或一部不能沒收或不宜執行沒收時
    ，追徵其價額。
據上論斷，應依刑事訴訟法第299條第1項前段，判決如主文。
本案經檢察官陳郁仁提起公訴，由檢察官邱宇謙到庭執行職務。
中　　華　　民　　國　　111 　年　　8 　　月　　30　　日
                  刑事第九庭  審判長法　官  黃沛文
                                    法  官  蔡玉琪
                                    法  官  李建慶
以上正本證明與原本無異。
如不服本判決應於收受本判決後20日內向本院提出上訴書狀，上
訴書狀應敘述具體理由。上訴書狀未敘述上訴理由者，應於上訴
期間屆滿後20日內補提理由書狀於本院(均須按他造當事人之人
數附繕本 )「切勿逕送上級法院」。 
中　　華　　民　　國　　111 　年　　8 　　月　　30　　日
                                    書記官  林欣緣

附錄本判決論罪法條：
毒品危害防制條例第4條第2項
製造、運輸、販賣第二級毒品者，處無期徒刑或10年以上有期徒
刑，得併科新臺幣1500萬元以下罰金。

毒品危害防制條例第11條第2項
持有第二級毒品者，處2年以下有期徒刑、拘役或新臺幣20萬元
以下罰金。

中華民國刑法第30條第1項
幫助他人實行犯罪行為者，為幫助犯。雖他人不知幫助之情者，
亦同。
幫助犯之處罰，得按正犯之刑減輕之。

附表
編號 犯罪過程 證據 1 李俊鋒基於意圖營利販賣第二級毒品之犯意，以其所持用之0000000000號行動電話與持用0000000000號行動電話之陳俊發於110年4月5日凌晨0時49分至2時39分許聯絡交易事宜後，於同日凌晨2時44分許，在其位於桃園市○鎮區○○路○段000巷00號4樓之住處樓下，將約1公克之甲基安非他命以2500元之代價販賣予陳俊發，並向陳俊發收取現金2500元。 證人陳俊發於偵查中之證述（他卷第69頁）、0000000000號行動電話之通訊監察譯文編號A-1-1（他卷第33頁）  主文： 李俊鋒販賣第二級毒品，處有期徒刑拾年陸月。  2 李俊鋒基於意圖營利販賣第二級毒品之犯意，以其所持用之0000000000號行動電話與持用0000000000號行動電話之陳俊發於110年4月10日上午11時21分至同日晚間6時44分許聯絡交易事宜後，於同日晚間7時許，在李俊鋒朋友綽號「小黑」之友人位於桃園市○○區○○○路00號之居處，將約1公克之甲基安非他命以2500元之代價販賣予陳俊發，並向陳俊發收取現金2500元。 證人陳俊發於偵查中之證述（他卷第69-70頁）、0000000000號行動電話之通訊監察譯文編號A-1-2（他卷第33-34頁）  主文： 李俊鋒販賣第二級毒品，處有期徒刑拾年陸月。  3 李俊鋒基於意圖營利販賣第二級毒品之犯意，於110年4月13日下午4時20分至同日晚間6時27分許，以其所持用之0000000000號行動電話與持用0000000000號行動電話之陳俊發聯繫交易事宜後，於110年4月13日晚間6時37分許，在桃園市新屋區青富路192巷巷口，將約1公克之甲基安非他命以2500元之代價販賣予陳俊發，並向陳俊發收取現金2500元。 證人陳俊發於偵查中之證述（他卷第70頁）、0000000000號行動電話之通訊監察譯文編號A-1-3（他卷第34頁）  主文： 李俊鋒販賣第二級毒品，處有期徒刑拾年陸月。  4 李俊鋒基於意圖營利販賣第二級毒品之犯意，於110年4月16日下午1時28分至同日晚間7時19分許，以其所持用之0000000000號行動電話與持用0000000000號行動電話之陳俊發聯繫交易事宜後，約於110年4月16日晚間8時許，由陳俊發駕車搭載李俊鋒前往桃園市○○區○○○路000號附近之車輛拖吊場路邊，李俊鋒先向陳俊發收取現金2500元，便向某真實姓名、年籍不詳之藥頭以2500元之代價購得甲基安非他命1公克後，將其中約0.5公克之甲基安非他命販賣予陳俊發，餘約0.5公克之甲基安非他命作為李俊鋒販毒之所得（即等同於1250元之利益）而迄未回補。 證人陳俊發於偵查中之證述（他卷第70-71頁）、0000000000號行動電話之通訊監察譯文編號A-1-4（他卷第34-35頁）  主文： 李俊鋒販賣第二級毒品，處有期徒刑拾年肆月。  5 李俊鋒基於意圖營利販賣第二級毒品之犯意，於110年4月9日下午3時56分至同日晚間10時25分許，以其所持用之0000000000號行動電話與持用0000000000號行動電話之莊祿煌聯繫交易事宜後，於110年4月9日晚間10時25分許後某時（即起訴書所載之晚間10時50分許），在莊祿煌位於桃園市○○區○○路000巷00號住處，將約0.5公克之甲基安非他命以2000元之代價販賣予莊祿煌，並向莊祿煌收取現金2000元。 證人莊祿煌於偵查之證述（他卷第104-105頁）、0000000000號行動電話之通訊監察譯文編號A-2-1（他卷第36-37頁）  主文： 李俊鋒販賣第二級毒品，處有期徒刑拾年捌月。  6 陳俊發於110年4月19日上午10時46分至晚間6時25分許，以其持用0000000000號行動電話聯繫持用之0000000000號行動電話之李俊鋒，向李俊鋒表達欲購買甲基安非他命之意，李俊鋒即基於幫助持有第二級毒品之犯意，聯繫某真實姓名、年籍不詳之藥頭，代為安排該藥頭與陳俊發碰面。陳俊發遂依李俊鋒之指示，於110年4月19日晚間6時30分許，自行前往桃園市○○區○○○路000號附近之車輛拖吊場，以2500元代價向該藥頭購得1公克之甲基安非他命，以此方式幫助陳俊鋒持有第二級毒品。 證人陳俊發於偵查中之證述（他卷第71頁）、0000000000號行動電話之通訊監察譯文編號A-1-5（他卷第35頁）  主文： 李俊鋒幫助持有第二級毒品，處有期徒刑貳月，如易科罰金，以新臺幣壹仟元折算壹日。